臺灣基隆地方法院民事裁定  
109年度消債更字第93號
聲  請  人  蔡宗祐  

代  理  人  陳學驊律師(法扶律師)
上列聲請人聲請消費者債務清理更生事件，本院裁定如下：
    主  文
聲請人甲○○自民國110年1月8日上午10時起開始更生程序。
命司法事務官進行本件更生程序。
    理  由
一、按債務人不能清償債務或有不能清償之虞者，得依消費者債
    務清理條例（下稱債清條例）所定更生程序，清理其債務；
    債務人無擔保或無優先權之「本金及利息」債務總額未逾新
    臺幣（下同）1,200萬元者，於法院裁定開始清算程序或宣
    告破產前，得向法院聲請更生；債務人對於金融機構負債務
    者，在聲請更生前，應向最大債權金融機構請求協商債務清
    償方案，或向其住、居所地之法院或鄉、鎮、市、區調解委
    員會聲請債務清理之調解；協商或調解成立者，債務人不得
    聲請更生，但因不可歸責於己之事由，致履行有困難者，不
    在此限，債清條例第3條、第42條第1項、第151條第1項、第
    7項分別定有明文。而依債清條例第2條第1、2項規定，債清
    條例所稱消費者，指5年內未從事營業活動或從事營業額平
    均每月20萬元以下之小規模營業活動之自然人。是若消費者
    即債務人有不能清償債務或有不能清償債務之虞，且客觀上
    並無濫用更生程序之情事者，自應使其藉由債清條例所定程
    序清理債務。又法院開始更生程序之裁定，應載明其年、月
    、日、時，並即時發生效力；法院裁定開始更生程序後，得
    命司法事務官進行更生程序，債清條例第45條第1項、第16
    條第1項前段規定甚明。
二、聲請意旨略以：聲請人前於109年10月間與當時最大債權人
    新北市瑞芳區漁會申請債清條例前置協商，經新北市瑞芳區
    漁會台新銀行提出每月還款10,274元、利率0%、共180期之
    協商還款方案，但聲請人前因案107年9月至109年2月入監服
    刑僅有些許工作金，出監後109年2月起擔任倉管人員，平均
    月薪20,092元，加以離婚後尚須扶養2名未成年子女，另有
    其餘資產管理公司之債務，故無力負擔該還款方案致協商不
    成立，而有不能清償債務之情形，故依法向本院聲請更生等
    語。
三、經查： 
　㈠聲請人於本件聲請前5年未從事營業活動，未經法院裁定開始
    清算程序或宣告破產，且無擔保或無優先權之債務總額未逾
    1,200萬元，其曾向當時最大債權銀行請求協商債務清償方
    案，然因聲請人無力負擔債權人提供之還款條件，故而與債
    權人協商不成等情節，業據提出與其主張相符之財產及收入
    狀況說明書、債權人清冊、前置不成立通知書、薪資明細、
    107、108年度綜合所得稅各類所得資料清單、全國財產稅總
    歸戶財產查詢清單、財團法人金融聯合徵信中心當事人綜合
    信用報告─債務清理條例前置協商專用債權人清冊、勞工保
    險被保險人投保資料表、戶籍謄本(現戶全戶)等件為證，堪
    信聲請人關此主張俱為真實。從而，本件聲請首即核與債清
    條例規定之程序要件相符；準此，本院所應次予評估者，當
    屬衡諸聲請人目前之全部收支暨其財產狀況，聲請人究否已
    不能維持人性尊嚴之最低生活條件，而有「不能清償債務或
    有不能清償之虞」等情形。
  ㈡聲請人現今究否不能維持人性尊嚴之最低生活條件，而有「
    不能清償債務或有不能清償之虞」等情形：
  ⒈本件截至債權人因本院及本院通知而陳報債權額之時止，聲
    請人無擔保或無優先權之「本金及利息債務」，累計已達2,
    365,573元（按：參酌債清條例第42條第1 項之立法理由，
    本院評估聲請人有無「不能清償債務或有不能清償之虞」，
    僅計列債權人之「本金及利息債務」，不併算債權人主張之
    違約金或其他費用），此有債權人經本院通知而提出之陳報
    內容存卷為憑。
  ⒉聲請人現今名下已無可供變現換價之土地、房屋等財產，此
    業據聲請人提出全國財產稅總歸戶財產查詢清單為證。準此
    ，聲請人現今已無足可抵充前揭債務之財產，當亦堪可認定
    。
  ⒊聲請人主張其現今工作收入每月約20,092元；而本院參酌聲
    請人提出之107、108年度綜合所得稅各類所得資料清單，亦
    難認聲請人有何短報其工作收入之情事。故本院乃逕依聲請
    人陳報之收入（20,092元），作為衡量聲請人現今是否業已
    入不敷出之基準。
  ⒋聲請人固主張其尚須扶養未成年子女2名，惟聲請人之未成年
    子女2名，應由聲請人與配偶共同扶養，故本件未成年子女2
    名之扶養義務人數，應係2人。惟其主張每月必要生活費用2
    0,050元，未逾債清條例第64條之2第1項之規定【衛生福利
    部公告之110年度臺灣省每人每月最低生活費為13,288元，
    故聲請人每月必要生活費用應為15,446元（計算式：13,288
    元×1.2 倍＝15,446元，小數點以下四捨五入，下同），加計
    聲請人扶養未成年子女，每月尚須支出14,866元（計算式：
    15,446元×2名÷2人＝15,446元），故聲請人每月必要性支出
    總計30,892元（計算式：15,446元＋15,446元＝30,892元）】
    ，聲請人主張每月必要性支出為20,050元，並無不合。是依
    聲請人每月收入扣除每月必要支出以後，聲請人每月僅餘42
    元（20,092元－20,050元＝42元）可供清償。
  ⒌承前，聲請人無擔保或無優先權之「本金及利息債務」，累
    計已達2,365,573元，惟聲請人為75年4月生，現年34歲又8
    個月，至強制退休年齡65歲，僅餘30年又4個月法定職業生
    涯可期，聲請人即使勉力清償，上開債務亦非其於屆齡退休
    以前所得清償完畢，且於屆齡退休以後，聲請人亦必頓失依
    靠而無維生能力，是堪認聲請人客觀上確有不能清償債務之
    虞，而有藉助更生制度調整其與債權人間之權利義務關係以
    重建其經濟生活之必要。
四、綜上所述，聲請人為五年內俱未從事營業活動之一般消費者
    ，復未經法院裁定開始清算程序或宣告破產，尤以本件無擔
    保或無優先權之「本金及利息債務」總額未逾1,200萬元，
    且雖曾向最大債權金融機構聲請債務清理之前置協商而不成
    立，兼之本件查無債清條例第6條第3項、第8條或第46 條各
    款所定應駁回更生聲請之事由存在，則債務人聲請更生，自
    屬有據，並應准許。又債務人於更生程序開始後，應另行提
    出足以為債權人會議可決或經法院認為公允之更生方案以供
    採擇，俾免更生程序進行至應行清算之程度（債清條例第61
    條規定參看），而本院司法事務官於進行更生程序、協助債
    務人提出更生方案時，亦應注意酌留債務人生活上應變所需
    之費用，並依社會常情衡量債務人之償債能力，依此協助債
    務人擬定公允之更生方案，期與債清條例重建債務人經濟生
    活之立法目的相合。
五、依債清條例第45條第1項、第16條第1項，裁定如主文。
中　　華　　民　　國　　110 　年　　1 　　月　　8 　　日
                  民事庭法　官　林淑鳳
以上正本係照原本作成。
本件裁定不得抗告。
中　　華　　民　　國　　110 　年　　1 　　月　　8 　　日
                         書記官　陳櫻姿